【裁判字號】    97,交聲,2837
【裁判日期】    971126
【裁判案由】    聲明異議
【裁判全文】
臺灣臺中地方法院交通事件裁定        97年度交聲字第2837號
原處分機關  交通部公路總局臺中區監理所
受處分人    甲○○
上列受處分人因違反道路交通管理處罰條例案件，對於交通部公
路總局臺中區監理所民國97年9月24日所為之裁決（中監違字第
裁60-GE0000000號裁決書），聲明異議，本院裁定如下：
    主  文
原處分撤銷。
甲○○不罰。
    理  由
一、原處分機關略以：本件受處分人甲○○駕駛車牌號碼NJ-141
    8號之自用小客車，於民國97年8月22日18時40分許，在臺中
    市○○路○段與大有街口處，有「駕駛汽車肇事，無人受傷
    而未依規定處置」之違規情形，經臺中市警察局第六分局開
    立「中市警交字第GE0000000號舉發違反道路交通管理事件
    通知單」舉發，本所即依道路交通管理處罰條例第62條第1
    項之規定裁處罰鍰新臺幣（下同）1000元，於法並無不合云
    云。
二、本件受處分人甲○○異議則以：伊於上揭時地駕駛前開自用
    小客車與鐘金山所駕駛車牌號碼5Q-4566號之自用小客車發
    生輕微擦撞後，因天色已晚，且為避免妨礙交通，伊等乃協
    議以數位相機記錄雙方車輛擦撞情形及當時相互位置，並迅
    速將車子移置路邊。又因渠二人已經達成和解且無人傷亡，
    依法原本無須通知警察機關，惟為了保險理賠問題，保險公
    司提議最好到警察機關備案，伊與鐘金山遂於97年8月25日
    一起到警察機關製作筆錄，詎竟因此遭開本件違規單，伊認
    為伊之行為並無違反交通法規之處，爰聲明異議等語。
三、按道路交通管理處罰條例第62條第1項前段規定：汽車駕駛
    人駕駛汽車肇事，無人受傷或死亡而未依規定處置者，處
    1000元以上3000元以下罰鍰。次按道路交通事故處理辦法第
    3條第4項規定：發生道路交通事故，駕駛人或肇事人不得任
    意移動肇事車輛及現場痕跡證據，但無人傷亡且車輛尚能行
    駛，或有人受傷且當事人均同意移置車輛時，應先標繪車輛
    位置及現場痕跡證據後，將車輛移置不妨礙交通之處所；同
    條第5項規定：應通知警察機關，但無人受傷或死亡且當事
    人當場自行和解者，不在此限。
四、經查，受處分人駕駛車牌號碼NJ-1418號之自用小客車，於
    97年8月22日18時40分許，在臺中市○○路○段與大有街口處
    ，與鐘金山所駕駛車牌號碼5Q-4566號之自用小客車發生輕
    微擦撞，因為無人受傷，車子尚能行駛，雙方協議先拍照存
    證後，迅速將車子移置路邊，以免妨礙交通，並互留資料達
    成和解乙情，除經受處分人於97年11月17日在本院陳述明確
    外，並有其當時所拍攝之照片三張及其與鐘金山於97年8月2
    5日在臺中市警察局第六分局交通分隊所製作之談話紀錄表
    在卷可證。而觀諸該三張照片，可明顯看出當時兩部車子之
    撞擊點及相互位置，足以作為日後釐清肇事責任之依據。又
    證人即依據受處分人至交通隊談話內容而舉發本件違規之警
    員卓國安於97年8月22日在本院具結證稱：「（問：開立這
    份違規單的根據？）根據道路交通處理規定，無人受傷的話
    ，應該標繪現場，移置路邊，但他沒有標繪現場，就移置路
    邊」、「（問：本件違規與有沒有報警有無關係？）沒有關
    係」、「（問：你們所謂標繪，是要如何標繪？）實務上以
    磚頭或粉筆，將輪胎或車角位置標繪」、「（問：如果發生
    的地點，是在快車道，可以用磚頭嗎？）根據道路交通安全
    規則規定，並沒有明文規定用什麼方式標繪」、「（問：標
    繪的目的，根據你所瞭解是什麼？）確定事故發生的位置，
    以便事後證據調查」等語（參本院卷第67頁筆錄）。足徵本
    件係認為受處分人未標繪現場違反規定。惟道路交通事故
    處理辦法之前揭條文中雖記載「標繪」二字，但卻均未進一
    步規定如何標如何繪，用什麼工具標繪，如果現場沒有可以
    標繪之工具，要如何處理？且縱以粉筆或磚頭標繪，若剛好
    下雨，或人車流量鉅大，痕跡易於短時間內遭抹滅時，則標
    繪之目的豈不化為烏有？本件受處分人與對方若均認為僅
    屬民事賠償問題，均未報警處理，則現場短時即消失之標繪
    ，對日後之舉證有何幫助？前揭法條所以規定要「標繪」
    ，無非係要保存證據，以供需要時調查之用，而保存證據之
    方法很多，且隨著科技之進步日新月異，目前司法調查上認
    為最具證據力者，當屬錄音、照相、錄影等資料，此從道路
    交通事故處理辦法第9條第1項第6款、第10條第2項均規定警
    察獲知道路交通事故時應為「攝影」之處置，亦可得知，是
    以本件受處分人以照相之方法保存證據，自屬合理而正確之
    舉，並不違反前揭法條規定之目的，執法機關當非能自囿於
    法條「標繪」之字面意思，徒增人民之困擾。另臺中市警察
    局第六分局以97年9月16日中分六警交字第0970032481號函
    覆處分機關時記載：「依道路交通事故處理辦法第3條規定
    略以：‧‧‧並通知警察機關。‧‧‧受處分人確實有駕駛
    汽車肇事無人受傷而未依規定處置之情形」，似謂受處分人
    未依規定處置之行為尚包括「未通知警察機關」乙項，然依
    該條第5項規定：無人受傷或死亡且當事人當場自行和解者
    ，並不須通知警察機關。本件受處分人肇事後，無人受傷，
    車子尚能行駛，雙方已達成和解，依該條項規定，自無須通
    知警察機關。綜上，本院認受處分人並無違反道路交通事故
    處理辦法第3條之規定，故非能令其負道路交通管理處罰條
    例第62條第1項前段之罰責，本件異議為有理由，原處分應
    予撤銷，並諭知受處分人不罰。
五、依道路交通管理處罰條例第87條第2項，道路交通案件處理
    辦法第20條前段，裁定如主文。
中    華    民    國    97    年    11    月    26    日
                        臺灣臺中地方法院交通法庭
                            法  官  李秋娟
以上正本證明與原本無異。
如不服本裁定，應於收受送達後5日內向本院提出抗告狀。（應
附繕本）
                            書記官  簡芳敏
中    華    民    國    97    年    11    月    26    日


司法院資訊處製作；財團法人民間司法改革基金會備份。
